臺灣高等法院民事判決
111年度上易字第4號
上  訴  人  Ａ０１  
訴訟代理人  曾勁元律師
被上訴人    Ａ０２  

訴訟代理人  陳守煌律師
            吳語蓁律師
上列當事人間請求損害賠償事件，上訴人對於中華民國110年10
月29日臺灣士林地方法院110年度訴字第692號第一審判決提起上
訴，本院於111年4月26日言詞辯論終結，判決如下：
    主  文
上訴駁回。
第二審訴訟費用由上訴人負擔。
    事實及理由
一、被上訴人起訴主張：伊與訴外人甲○○於民國（下同）75年間
    結婚迄今，上訴人竟於95年間起與甲○○交往，並於00年間產
    下一子丁○○(年籍資料詳本院卷第85頁戶籍謄本)，直至上訴
    人於109年9月間帶丁○○至伊家中，表示丁○○為甲○○之親生兒
    子，伊始知悉上情，造成精神上極大痛苦，上訴人顯已侵害
    伊基於配偶關係之身分法益而情節重大，爰依民法第184條
    第1項前段、後段、第195條第1項前段、第3項規定，選擇合
    併請求上訴人賠償伊精神慰撫金新臺幣（下同
　　）200萬元本息等語。原審判命上訴人應給付被上訴人100萬
    元本息，而駁回被上訴人其餘之訴。上訴人就其敗訴部分，
    聲明不服，提起上訴，至被上訴人就其敗訴部分，未據聲明
    不服，已告確定，茲不贅述。被上訴人答辯聲明：上訴駁回
　　。
二、上訴人則以：伊於95年間與甲○○交往，嗣於98年3月間，發
    現甲○○另交女友並有子女後，即未再與甲○○發生性行為，伊
    2人已於105、106年間分手。又訴外人即伊母親乙○○於103年
    間來臺探親時，因伊與甲○○婚外情生子一事，遭訴外人即被
    上訴人之女丙○○甩巴掌，被上訴人應於斯時即知悉此事，卻
    遲至109年11月17日始提起本件訴訟，顯已罹於侵權行為請
    求權時效，伊自得拒絕給付。退步言，伊現無業，偶爾至朋
    友店裡打工，月入不到1萬元，且需扶養2個小孩，原審酌定
    之精神慰撫金數額過高等語，資為抗辯。答辯聲明：㈠原判
    決關於不利上訴人部分廢棄；㈡上開廢棄部分，被上訴人在
    第一審之訴及假執行之聲請均駁回。
三、被上訴人主張：伊於75年間與甲○○結婚迄今，上訴人於95年
    間起與甲○○交往，並於00年0月間產下丁○○，嗣上訴人於109
    年9月間將丁○○帶至被上訴人家中等情，業據提出情書、臺
    北市立聯合醫院仁愛院區親緣DNA鑑定報告、身分證及照片
    等影本為證（見臺灣臺北地方法院110年度訴字第866號卷〈
    下稱北院卷〉第23至33頁、原審卷第53至66頁）
　　，並有原審依職權查詢之戶籍資料可稽(見外放之限閱卷)，
    復為上訴人所不爭執（見原審卷第87頁、本院卷第125頁）
　　，自堪信為真實。
四、得心證之理由：
  (一)按「因故意過失不法侵害他人權利者，負損害賠償之責任
　　　；故意以背於善良風俗之方法，加損害於他人者亦同」、
      「不法侵害他人之身體、健康、名譽、自由、信用、隱私
　　　、貞操，或不法侵害其他人格法益而情節重大者，被害人
      雖非財產上之損害，亦得請求賠償相當之金額。其名譽被
      侵害者，並得請求回復名譽之適當處分。(第1項)。....
      前二項規定於不法侵害他人基於父、母、子、女或配偶關
      係之身分法益而情節重大者，準用之(第3項)」，民法第1
      84條第1項、第195條第1、3項分別定有明文。又婚姻係以
      夫妻之共同生活為其目的，配偶應互相協力保持其共同生
      活之圓滿安全及幸福，而夫妻互守誠實，係為確保其共同
      生活之圓滿安全及幸福之必要條件，故應解為配偶因婚姻
      契約而互負誠實之義務，配偶之一方行為不誠實，破壞共
      同生活之圓滿安全及幸福者，即為違反因婚姻契約之義務
      而侵害他方基於配偶關係之身分法益。配偶之一方行為不
      誠實與他人發生足以破壞夫妻共同生活之圓滿安全及幸福
      之行為者，該第三人與不誠實之配偶即為侵害配偶身分法
      益之共同侵權行為人，不以發生通姦、相姦行為者為限
　　　。查上訴人明知甲○○為有配偶之人，仍與之交往，並產下
      一子，依社會一般通念，自足以破壞被上訴人與甲○○間夫
      妻婚姻共同生活之圓滿安全及幸福，顯係故意以背於
      善良風俗之方式，加損害於被上訴人，並侵害被上訴人基
      於配偶關係之身分法益，且情節重大，造成被上訴人精神
      上受有極大痛苦，是被上訴人依前開規定，請求上訴人賠
      償精神慰撫金，自屬有據。
　(二)上訴人辯稱：伊於98年3月間發現甲○○另交女友並有子女
      後，即未再與甲○○發生性行為，伊2人已於105、106年間
      分手云云。惟查，證人甲○○到庭證稱：伊與上訴人一開始
      交往時，就有跟上訴人說伊有老婆，上訴人懷孕6個月時(
      即98年3月間)，伊與上訴人仍有性生活，並住在一起，直
      到109年6月間，伊發現上訴人劈腿，和小王鳩佔鵲巢，住
      在伊買給上訴人的房子，方自109年7月1日起分手，伊於1
      09年6月30日前，與上訴人天天見面，給上訴人生活費等
      語(見本院卷第120、125頁)。參以上訴人寫給甲○○之情書
      記載略以：「14年前，因我們不了解而在一起
　　　，14年後，那份感情搖搖欲墜，因為彼此太了解對方而分
      開，14年的酸甜苦辣，回憶滿滿，14年我們的經歷外人無
      法體會，我們仍然了解關心對方，不願彼此從對方的生命
      消失，因為我們有可愛的寶貝兒子，現在只是從另一種形
      式開始，如家人般的友情....」(見北院卷第29頁)，足見
      上訴人係於95年間起與甲○○交往，直至109年6月間始分手
      ，長達約14年期間，雙方保持婚外情之同居親密關係，顯
      已逾越社會一般通念所能容忍之範圍，並破壞被上訴人與
      甲○○間婚姻共同生活之圓滿安全及幸福，自屬侵害被上訴
      人基於配偶關係之身分法益，且情節重大，是上訴人前開
      抗辯，為不可採。
　(三)次按慰藉金之賠償須以人格權遭遇侵害，使精神上受有痛
      苦為必要，其核給之標準固與財產上損害之計算不同，然
      非不可斟酌雙方身分資力與加害程度，及其他各種情形核
      定相當之數額。又以人格權遭遇侵害，受有精神上之痛苦
　　　，而請求慰藉金之賠償，其核給之標準，須斟酌雙方之身
      分、地位、資力、經濟狀況、加害程度、受損情況及其他
      各種情形核定相當之數額（最高法院51年台上字第223號
      裁判先例、86年度台上字第3537號判決意旨參照）。查上
      訴人為國中畢業，與甲○○交往期間雖無工作，但甲○○每月
      支付生活費8至10萬元，加計房屋、汽車貸款及小孩補習
      費，每月至少支付20餘萬元，另贈與上訴人位於臺北市○○
      區○○街000巷00號0樓房地(下稱○○街房地)及大陸房地各1
      間、廠牌TOTOA及BMW之汽車各1輛，其中○○街房地及TOYOT
      A汽車業經上訴人出售變現，上訴人於108、109年度之所
      得總額分別為2518元、7萬9897元(包括利息
　　　、執行業務及其他所得)，名下尚有BMW廠牌之汽車1輛(
　　　2018年份)；被上訴人為高中畢業，專職家庭主婦，108、
      109年度之所得總額分別為4469元、3067元(均為股利所得
　　　)，名下有房屋、土地及投資數筆、BENZ廠牌之汽車1輛(
　　　1998年份)，業據兩造陳明在卷（見本院卷第126、127頁
　　　），並經證人甲○○證述綦詳(見本院卷第124、125頁)，復
      有兩造之稅務電子閘門財產所得調件明細表可稽(見外放
      之限閱卷)。本院審酌兩造之身分、地位、資力、經濟狀
      況，及上訴人明知甲○○為有配偶之人，仍與之交往同居，
      並產下一子，交往期間長達約14年，嚴重破壞被上訴人與
      甲○○間婚姻關係，暨被上訴人所受精神上痛苦程度等一切
      情狀，認原審酌定被上訴人得請求精神慰撫金100萬元，
      尚屬適當，並無過高情形，上訴人辯稱：原審酌定之精神
      慰撫金數額過高云云，尚無足取。從而，被上訴人依民法
      第184條第1項後段、第195條第1項前段、第3項規定，請
      求上訴人給付精神慰撫金100萬元部分，核屬有據
　　　。至被上訴人另依民法第184條第1項前段規定對上訴人為
      同一請求部分，即無審究之必要。
　(四)末按因侵權行為所生之損害賠償請求權，自請求權人知有
      損害及賠償義務人時起，2年間不行使而消滅，自有侵權
      行為時起，逾10年者亦同；時效完成後，債務人得拒絕給
      付，民法第197條第1項、第144條1項固分別定有明文。惟
      所謂知有損害及賠償義務人之知，係指明知而言，如當事
      人間就知之時間有所爭執，應由賠償義務人就請求權人知
      悉在前之事實，負舉證責任。上訴人辯稱：伊母親乙○○於
      103年間來臺探親時，遭被上訴人之女丙○○甩巴掌，可見
      被上訴人於斯時即已知悉伊與甲○○發生婚外情生子一事，
      況甲○○於107年4月間帶伊與丁○○至臺南掃墓，被上訴人亦
      經由甲○○之兄嫂得知此事，卻遲至109年11月17日始提起
      本件訴訟，顯已罹於侵權行為請求權時效等語，固提出LI
      NE截圖、丁○○戶籍謄本及大陸居民前往台灣簽注等影本為
      證(見本院卷第59至63、83至93頁)，並以證人丁○○之證述
      為憑。惟查，上開LINE截圖記載甲○○於某日傳送訊息予上
      訴人：「....丙○○幾年前對妳媽媽及妳和小孩○○的衝動舉
      動是不對的，在此我替她向妳道歉。但自古母女情深有所
      偏袒確實對妳不公平。請求妳能諒解，但也因那次事件事
      實已擺在眼前，不得不由埋怨變成體諒，進而默認....」
      ；於109年8月28日傳送訊息予上訴人：「....女人變心都
      是自私，小孩是其次，最後小孩像被踢皮球當拖油瓶，非
      常可憐！怪不得那天老郭(即上訴人前夫)說○○叛逆性很強
      不好管教，他要帶到我家還給我，當然我求之不得，才有
      8月24日下午六點您們帶○
　　　○拿著行李到我家要把小孩還給我....」；於某日傳送訊
      息予上訴人：「家蓓確實有錯該被檢討，我代她向您們道
      歉，也因而....才有今天姐弟之緣而被默認....」(見本
      院卷第59、61、83頁)，僅係甲○○單方面向上訴人表示其
      為丙○○與上訴人、乙○○間發生衝突一事，代丙○○向上訴人
      道歉，並表明丙○○現已默認姐弟事實，及其希望能接回丁
      ○○同住之意，尚無從據此推論被上訴人於103年間即知悉
      上訴人與甲○○婚外情生子之事。
　(五)又證人甲○○證稱：伊於丁○○4、5歲時(即103年間)，有一
      天帶上訴人母子到餐廳聚餐，在餐廳外面碰到伊女兒丙○○
      ，當時丙○○很衝動上前質問，沒有打上訴人的媽媽，伊將
      上訴人母子與丙○○兩邊擋住，讓上訴人開車把小孩及媽媽
      載走，丙○○有猜到伊與上訴人、小孩的關係
　　　，但她沒有問，她不可能告訴被上訴人。伊於106、107年
      間帶上訴人與丁○○到臺南掃墓各1次，伊哥哥、嫂嫂袒護
      伊，絕對不可能打電話給被上訴人，將伊的私事告訴被上
      訴人。被上訴人很內向，不善交際，不過問伊的私事。上
      訴人於109年9月中旬帶小孩到伊家按電鈴，當時伊與被上
      訴人都不在，是外傭告訴被上訴人，被上訴人才知道的
　　　。在此之前，伊沒有將伊與上訴人的關係告訴被上訴人，
      伊單方面向上訴人表示被上訴人早已知悉伊與上訴人交往
      有小孩的事，是為了安撫上訴人，伊不敢告訴被上訴人，
      伊於109年9月之前沒有帶小孩回家等語(見本院卷第121、
      123、124頁)，可知證人甲○○於103年間見丙○○與上訴人、
      乙○○發生衝突後，並未主動向被上訴人告知其與上訴人婚
      外情生子一事，其以LINE傳送上開截圖所示訊息予上訴人
      ，目的僅係為安撫上訴人，並非被上訴人確已知悉及接受
      婚外情事實，被上訴人係於109年9月間經由外傭告知始確
      知上情，上訴人認為被上訴人於103年間及107年4月間分
      別經由丙○○、甲○○之兄嫂得知上訴人與甲○○交往生子之事
      ，僅係主觀臆測，難認可採。
　(六)證人丁○○到庭證稱：伊於4、5歲時(即103年間)，有看到
      丙○○打伊外婆(即乙○○)一巴掌，當時丙○○在車外，伊與外
      婆、媽媽(即上訴人)在車內，外婆坐在靠門的位置，車門
      被丙○○拉開，丙○○用手一揮打外婆巴掌。伊在家裡聽到爸
      爸(即甲○○)一直跟外婆道歉，說「對不起，丙○○不應該打
      妳」等語(見本院卷第126頁)，充其量僅能證明丙○○有於1
      03年間因上訴人與甲○○婚外情生子一事與上訴人、乙○○發
      生衝突，乙○○遭丙○○甩巴掌之事實，尚不足以證明被上訴
      人於事發後即知悉上訴人與甲○○交往生子一事。至上訴人
      提出之大陸居民前往台灣簽注(見本院卷第87至93頁)，僅
      能證明乙○○曾先後於100、103年間來臺探親；丁○○之戶籍
      謄本僅能證明其於110年11月1日被甲○○認領(見本院卷第8
      5頁)，均不足以證明被上訴人已於103年間或107年4月間
      知悉上訴人與甲○○婚外情生子之事。是以，上訴人辯稱：
      被上訴人之侵權行為請求權時效期間，至遲應自107年4月
      間起算，迄至109年11月17日提起本件訴訟之日止，已罹
      於侵權行為請求權時效云云，要無可採。至上訴人聲請傳
      訊訴外人郭庚鉎到庭作證，證明甲○○曾於109年8月24日要
      求上訴人與郭庚鉎帶丁○○至甲○○家中一事(見本院卷第157
      頁)部分，對於被上訴人之請求權並未罹於時效之認定，
      不生影響，核無調查之必要。
五、綜上所述，被上訴人依民法第184條第1項後段、第195條第1
    項前段、第3項規定，請求上訴人給付100萬元，及自起訴狀
    繕本送達翌日即109年12月2日（見北院卷第57頁）起至清償
    日止，按年息5%計算之利息，為有理由，應予准許。原審命
    上訴人如數給付，並無不合。上訴意旨指摘此部分原判決不
    當，求予廢棄改判，為無理由，應駁回其上訴。
六、本件事證已臻明確，兩造其餘之攻擊或防禦方法及所用之證
    據，經本院斟酌後，認為均不足以影響本判決之結果，爰不
    逐一論列，附此敘明。
七、據上論結，本件上訴為無理由，依民事訴訟法第449條第1項
　  、第78條，判決如主文。　　　
中　　華　　民　　國　　111 　年　　5 　　月　　20　　日
                  民事第二十一庭
                        審判長法  官　翁昭蓉
                              法  官　林哲賢
                              法  官　鍾素鳳
正本係照原本作成。
不得上訴。
中　　華　　民　　國　　111 　年　　5 　　月　　20　　日
  　　　　　　　　　　  　　　書記官  林虹雯